【裁判字號】    99,易,1405
【裁判日期】    990811
【裁判案由】    竊盜
【裁判全文】
臺灣高雄地方法院刑事判決              99年度易字第1405號
公  訴  人  臺灣高雄地方法院檢察署檢察官
被      告  丙○○
上列被告因竊盜案件，經檢察官提起公訴（98年度偵字第26262
號），本院判決如下：
    主  文
丙○○犯竊盜罪，處拘役伍拾日，減為拘役貳拾伍日，如易科罰
金，以新臺幣壹仟元折算壹日。
    事  實
一、丙○○係甲○○（原名呂佳芳）前男友乙○○之姊姊，於民
    國95年11月上旬某日，丙○○在高雄市楠梓區○○○路262
    號住處之乙○○房間內，見甲○○所有之皮包放置該處，竟
    基於意圖為自己不法所有之犯意，徒手竊取內有甲○○之國
    民身分證、駕駛執照、學生證、渡船證各1 張，現金新臺幣
    （下同）2000餘元，及乙○○國民身分證、健保卡各1 張（
    竊取乙○○證件部分，未據告訴）之皮包1 只。嗣因丙○○
    將甲○○之國民身分證交付與陳繕鎰，再經川禎企業有限公
    司（下稱川禎公司）用以不實申報綜合所得稅（此部分由檢
    察官另行處理），而甲○○於98年5 月18日下午2 時許，收
    受川禎公司寄送之各類所得扣繳暨免扣繳憑單後，始循線查
    悉上情。
二、案經甲○○訴由高雄市政府警察局楠梓分局移送臺灣高雄地
    方法院檢察署檢察官偵查起訴。
    理  由
壹、對於證據能力之判斷
一、按被告以外之人於審判外之言詞或書面陳述，除法律有規定
    者外，不得作為證據，刑事訴訟法第159 條第1 項定有明文
    。又被告以外之人於審判外之陳述，雖不符前4 條之規定，
    而經當事人於審判程序同意作為證據，法院審酌該言詞陳述
    或書面陳述作成時之情況，認為適當者，亦得為證據。當事
    人、代理人或辯護人於法院調查證據時，知有第159 條第1
    項不得為證據之情形，而未於言詞辯論終結前聲明異議者，
    視為有前項之同意，刑事訴訟法第159 條之5 亦定有明文。
    本件告訴人甲○○、證人陳繕鎰、黃秋興於警詢中之陳述，
    為被告以外之人於審判外之言詞陳述，而檢察官及被告丙○○，就上開言詞陳述，未於本院審理過程中聲明異議，本院
    並審酌前揭陳述作成時之情況正常，且與本案相關之待證事
    實具有關連性，認適當作為證據，依前開刑事訴訟法第159
    條之5 之規定，認上開陳述具有證據能力。
二、次按，被告以外之人於偵查中向檢察官所為之陳述，除顯有
    不可信之情況者外，得為證據，刑事訴訟法第159 條之1 第
    2 項定有明文。本件告訴人、證人陳繕鎰、黃秋興、乙○○
    於檢察官偵查中所為之證述內容，業經渠等具結擔保其證詞
    之真實性，而依本案卷證資料所示，上開證據之取得過程並
    無瑕疵，未發現有何顯有不可信之情況，且與本案相關之待
    證事實具有關連性，依前揭刑事訴訟法第159 條之1 第2 項
    之規定，自應具有證據能力。
三、卷附川禎公司寄送與告訴人之各類所得扣繳暨免扣繳憑單、
    告訴人與證人乙○○所填具之換領國民身分證申請書，均係
    本案發生過程中所產生之資料，係屬物證而非供述證據，不
    適用傳聞法則，且該等證據與被告本件犯行均有相當之關聯
    性，又非不法取得，自應具有證據能力。
貳、實體方面
一、訊據被告固不否認有於95年11月間某日，在未經告訴人同意
    之情形下，取得告訴人前開皮包及其內物品，嗣並透過證人
    陳繕鎰友人而將告訴人國民身分證交付與證人陳繕鎰等事實
    ，然矢口否認有何竊盜犯行，辯稱：伊是在住處廁所內撿到
    告訴人的皮包，撿到之後，伊有叫乙○○打電話叫告訴人來
    拿，但告訴人卻一直都沒來拿，伊並無竊取告訴人上開皮包
    云云。經查：
（一）前揭犯罪事實，業據告訴人於警詢、偵訊中證述：伊於94
      年間開始與被告弟弟乙○○交往，並曾與乙○○同住在其
      家中，而於95年11月上旬某日，伊將伊的皮包放在乙○○
      住處房間，後來就發現該皮包不見了，當時皮包裡面有伊
      的身分證、駕照、學生證、現金等物品，伊因而於95年11
      月10日去申辦補發身分證。之後伊約於96年初與乙○○分
      手，而於98年5 月18日下午2 時許，伊接到川禎公司寄送
      之扣繳憑單，但因為伊沒有在該公司工作，所以就打電話
      去問川禎公司的老闆，結果川禎公司的老闆說是綽號蘋果
      的人（使用0000000000號行動電話），拿伊的身分證給其
      下包廠商，其下包廠商再拿給他報稅，嗣經查知該綽號蘋
      果的人就是被告，伊才發現上開皮包不見是遭被告竊取等
      語（見警卷第5 至7 頁、偵卷第13至15頁、第60頁）；及
      證人乙○○於偵訊及本院審理中證稱：伊與告訴人先前是
      男女朋友關係，告訴人並有在伊高雄市楠梓區○○○路
      262 號的家中同住過一段期間，前前後後大約1 年，同住
      的時候，告訴人的東西都放在伊房間內，而有一天伊與告
      訴人出門去買東西回來後，就發現告訴人的皮包不見了，
      當時該皮包內有告訴人的身分證、駕照、學生證、渡船證
      、現金約2000多元，以及伊的身分證、健保卡，所以伊之
      後也有去申請補發身分證。嗣伊與告訴人就分手了，而於
      98年間某天，告訴人打電話給伊，問說其證件是否在被告
      那邊，伊因而去問被告，被告說有，伊才從被告那邊拿回
      告訴人失竊的皮包及證件，並將之還給告訴人等語（見偵
      卷第61頁、見本院2 卷第25至29頁）明確，核與證人陳繕
      鎰（見警卷第8 至11頁、偵卷第46、47頁）、證人即川禎
      公司實際負責人黃秋興（見警卷第12至14頁、偵卷第47頁
      ）於警詢、偵訊中所述情節相符，並有川禎公司寄送與告
      訴人之各類所得扣繳暨免扣繳憑單在卷可稽（見警卷第19
      頁），則被告於95年11月上旬某日，在其與證人乙○○位
      於高雄市楠梓區○○○路262 號住處內，於未經告訴人同
      意之情形下，私自取得告訴人前開皮包及其內物品，嗣並
      將告訴人國民身分證交付他人，致川禎公司持以不實申報
      綜合所得稅等事實，堪以認定。
（二）雖被告以前詞辯稱其無竊盜犯行，然關於被告辯稱係在其
      住處廁所內取得告訴人上開皮包及其內物品乙節，要與告
      訴人證述：伊將皮包放在乙○○住處房間，後來就發現該
      皮包不見了等語不符，且與證人乙○○證稱：告訴人住在
      伊家中期間，東西都放在伊房間內，有一天伊與告訴人出
      門去買東西回來後，就發現告訴人的皮包不見了等語，亦
      有所歧異。而證人乙○○與被告乃係至親之姊弟關係，與
      告訴人則僅是已分手之前任男女朋友關係，故以其與被告
      、告訴人間之關係，按理其並無可能偏袒告訴人，而故對
      被告為不利之不實陳述；且依據被告於本案偵審過程中之
      陳述，亦未曾敘及證人乙○○有何故為虛偽陳述之動機存
      在，堪認證人乙○○上開證詞應屬確然可信，是被告此部
      分所辯，顯與事實不符，無從予以採信。另關於被告辯稱
      其取得告訴人上開皮包及其內物品後，有透過證人乙○○
      聯絡告訴人將其物品取回乙節，依告訴人於偵訊中證稱：
      伊發現皮包不見時，乙○○有去問被告是否有拿伊的皮包
      ，結果被告說其沒有拿等語（見偵卷第14頁），及證人乙○○於本院審理中證述：發現告訴人皮包不見的當天，伊
      有去問被告是否有撿到該皮包，但當時被告沒有說其有撿
      到。又在告訴人於98年間某日打電話問伊說其證件是否在
      被告那邊之前，伊並不知道被告有拿告訴人的皮包、證件
      這件事等語（見本院2 卷第27、28頁），則被告此部分辯
      述情節，顯與告訴人、證人乙○○所為證詞不符，已徵被
      告所言難以採認。再佐以告訴人皮包及其內物品遭被告取
      走之後，告訴人曾於95年11月10日至高雄市旗津區戶政事
      務所申請補領國民身分證，而證人乙○○亦於95年11月17
      日至高雄市楠梓區戶政事務所申請補領國民身分證，此有
      渠2 人是時所填具之換領國民身分證申請書附卷足按（見
      本院2 卷第10、15頁），而被告於取得告訴人上開皮包及
      其內物品後，倘有主動告知證人乙○○其取得告訴人皮包
      乙事，告訴人及證人乙○○又何以會有於上開時間，前往
      戶政事務所申請補領國民身分證之舉？益徵被告此部分所
      辯，純係事後卸責之詞，無從採信。準此，被告未經告訴
      人同意而私自取得告訴人前開皮包及其內物品，且事後於
      證人乙○○向其詢問告訴人皮包下落時，復特意隱瞞其取
      得告訴人皮包及其內物品之事實，則被告就其私自取得之
      告訴人前揭物品，有意圖為自己不法所有之犯意甚明。
（三）關於被告辯稱其係「撿到」告訴人前揭物品乙節，按刑法
      第337 條，固就意圖為自己或第三人不法之所有，而侵占
      他人遺失物、漂流物或其他離本人所持有之物者，另設有
      處罰之規定，然此所謂之「遺失物」，係指「非基於本人
      之意思，偶然脫離本人持有之物」；而所稱「漂流物」者
      ，則係「隨水漂流而脫離本人持有之物」；又所謂之「其
      他離本人所持有之物」，係指「遺失物、漂流物外，其他
      非基於本人之意思而脫離本人持有之物」。是刑法第337
      條侵占脫離物罪之犯罪客體，與刑法第320 條普通竊盜罪
      、第321 條加重竊盜罪之犯罪客體，2 者所不同者，乃該
      項物品係已離本人持有或係在本人持有狀態中，又此所謂
      之持有，並不限於該項物品確實在本人實力支配之下，只
      要本人對於該項物品之支配並無障礙即足。就本案情形而
      言，告訴人前開皮包及其內物品遭被告取走時，告訴人僅
      係短暫離去其與證人乙○○共同居住之房間，其對該等物
      品之支配，要無存在任何障礙可言，是該等物品並非處於
      離告訴人持有之狀態，要屬竊盜罪之犯罪客體無訛。再者
      ，就被告主觀犯意而言，告訴人於被告拿取前開皮包及其
      內物品期間，係在證人乙○○住處與之共同居住，且被告
      拿取前揭物品之地點，又係在證人乙○○之房間內，衡以
      常情，被告並無可能誤認前揭物品係離告訴人持有而遭放
      置在證人乙○○房間內，因此，被告係基於竊盜之犯意而
      不法取得前揭物品，至為明確，被告辯稱係「撿到」告訴
      人前揭物品云云，要屬推諉卸責之詞，無從予以採認。
（四）綜上，本件事證明確，被告前揭犯行，足堪認定。
二、核被告所為，係犯刑法第320 條第1 項之竊盜罪。爰審酌被
    告為貪圖不法利益，竟率爾竊取他人財物，所為要無可取，
    並於犯後矢口否認犯行，未見悔意，且迄今仍未能與告訴人
    達成和解，對告訴人為合理之賠償，然念其所竊得之上開物
    品，價值非高，犯罪情節並非嚴重等一切情狀，量處如主文
    所示之刑，並諭知易科罰金之折算標準，以示儆懲。又被告
    犯罪時間於96年4 月24日以前，已如前述，應依中華民國96
    年罪犯減刑條例，減其宣告刑2 分之1 如主文所示。
據上論斷，應依刑事訴訟法第299 條第1 項前段，刑法第320 條
第1 項、第41條第1 項前段，刑法施行法第1 條之1 ，中華民國
96年罪犯減刑條例第2 條第1 項第3 款、第7 條，判決如主文。
本案經檢察官周天畏到庭執行職務。
中    華    民    國    99    年    8     月    11    日
                  刑事第十七庭  法  官  陳君杰
以上正本證明與原本無異。
如不服本判決應於收受送達後10日內向本院提出上訴書狀，並應
敘述具體理由；如未敘述上訴理由者，應於上訴期間屆滿後20日
內向本院補提理由書（均須按他造當事人之人數附繕本）「切勿
逕送上級法院」。
中    華    民    國    99    年    8     月    11    日
                                書記官  紀龍年
附錄本判決論罪科刑之法條：
刑法第320 條第1 項
意圖為自己或第三人不法之所有，而竊取他人之動產者，為竊盜
罪，處5 年以下有期徒刑、拘役或500 元以下罰金。

司法院資訊處製作；財團法人民間司法改革基金會備份。
